臺灣士林地方法院民事判決　九十一年訴字第五七號
　　原　　　告　香港商普多有限公司台灣分公司
　　法定代理人　丙○○
　　訴訟代理人　乙○○
　　被　　　告　甲○○
右當事人間請求損害賠償事件，本院判決如左：
    主    文
被告應給付原告新台幣肆拾肆萬零捌佰伍拾捌元及自民國九十年九月二十日起至清償
日止，按年息百分之五計算之利息。
原告其餘之訴駁回。
訴訟費用由被告負擔四分之三；餘由原告負擔。
本判決第一項於原告以新台幣壹拾肆萬柒仟元供擔保後，得假執行；但被告如於假執
行程序實施前，以新台幣肆拾肆萬零捌佰伍拾捌元為原告預供擔保後，得免為假執行
。
原告其餘假執行之聲請駁回。
    事實及理由
一、本件原告主張被告於民國（下同）九十年七月十六日下午二時，駕駛牌照ＨＢ－
    二０五二號自小客車，行經台北市○○○路○段（南向北行駛），先與訴外人余
    月娥所騎牌照ＣＤＣ－一八五號機車發生擦撞，未停車查看，又未遵守道路交通
    安全規則，而逆向行駛至對向車道，先與另部牌照ＢＶ－六三九號計程車擦撞後
    ，又撞擊由原告法定代理人所駕駛、原告所有之牌照ＤＮ－五九一一號自小客車
　　（下稱系爭汽車），致系爭汽車嚴重受損，系爭汽車係LEXUS廠牌高級原裝進口
　　車，經特約廠商估算後所需修復費用共計新台幣（下同）三十六萬七千八百三十
　　三元，另系爭汽車經此撞擊後，車價損失百分之二十以上，約二十萬元，又系爭
    汽車乃原告法定代理人每日代步之用，因此車禍，致原告每日須額外支付交通費
    用約二百元，以三十日計，共計六千元，上述原告損失總計為五十七萬三千八百
    三十三元，為此，依侵權行為法律關係，提起本訴，聲明求為判決命被告應給付
    原告上開損害金額，及自起訴狀繕本送達被告翌日起至清償日止，按年息百分之
    五計算之利息，並陳明願供擔保，請准宣告假執行。
二、被告雖不爭執有於前揭時地，駕車過失肇事，撞擊系爭汽車致毀損之事實，惟辯
    稱：（一）原告主張之修復費太高，其為膨脹灌水加入不應由被告負回復原狀責
    任之項目，拒絕將系爭汽車交由被告修復，且原告並未修理系爭汽車，沒有支出
    分文，其請求無據；（二）系爭汽車因車禍受損部位，乃右前車頭處，原告所提
    出估價單，竟包括左前車燈、霧燈、吊引擎等等與損害無關之項目，且有重複之
    處，原告就其修理項目之必要性，應予舉證，且工資費用過高，被告自行請修理
    廠進行估價，只需花費十八萬元即可修復，可見原告主張之修理費乃誇大不實；
    又系爭汽車自原告八十八年二月十二日購入，迄發生車禍時，已逾二年，應予扣
    除折舊；（三）原告主張車價損失約二十萬元部份，未舉證說明，且汽車使用會
    產生折舊，價值乃日減，故不得主張車價損失；（四）交通費部份，其必要性、
    計算金額、日數等，均未見原告舉證，且假使原告有交通費用之損害，其因本件
    車禍以致無須支出汽油費用，自受有利益，損益相抵，原告亦無交通費之損害可
    言云云，而聲明求為判決駁回原告之訴，並陳明如受不利益判決，願供擔保，請
    准宣告免為假執行。
三、原告主張被告於前揭時地，逆向行駛，而撞擊由原告法定代理人所駕駛之系爭汽
    車，致系爭汽車受損之事實，業據原告提出行車執照、照片等為證，並為被告所
    不爭執，且有台北市政府警察局交通警察大隊九十一年一月十七日北市警交大四
    字第九一六０五九四七００號函送之道路交通事故分析研判表、談話紀錄表、調
    查報告表、照片等影本在卷可參，原告此部份主張堪信為真正。
四、按，因故意或過失，不法侵害他人之權利者，負損害賠償責任。民法第一百八十
    四條第一項前段定有明文。被告駕車逆向行駛而肇事，顯違反道路交通安全規範
    ，其有過失甚明，其因而撞擊原告所有之系爭汽車，致系爭汽車受損，亦侵害原
    告之所有權，且被告之過失行為與原告之損害間，確有相當因果關係，自構成過
    失侵權行為，對於原告所受損害，被告自應負賠償責任。茲就原告主張之損害金
    額及被告之抗辯，分述如下：
（一）原告主張系爭汽車經本件撞擊後，經估算後所需修復費用計三十六萬七千八百
      三十三元，並提出估價單為憑，被告則以前述：原告未實際修理系爭汽車，沒
      有支出分文，修復費用過高，包括與撞擊受損部位無關之項目及應予折舊等語
      置辯。經核：
  １、按，關於毀損物之損害賠償，民法第一百九十六條規定：「不法毀損他人之物
      者，被害人得請求賠償其物因毀損所減少之價額。」。又，物被毀損時，被害
      人除得依民法第一百九十六條請求賠償外，並不排除民法第二百十三條至第二
      百十五條之適用。依民法第一百九十六條請求賠償物被毀損所減少之價額，得
      以修復費用為估定之標準，但以必要者為限（例如：修理材料以新品換舊品，
      應予折舊）。被害人如能證明其物因毀損所減少之價值，超過必要之修復費用
      時，就其差額，仍得請求賠償。有最高法院七十七年度第九次民事庭會議決議
      可資參酌。再，「不法毀損他人之物者，依民法第一百九十六條規定，應向被
      害人賠償其物因毀損所滅少之價額，並非賠償修理其物所實際支出之修理費。
      故物被不法毀損後，僅須其物之價額減少，即須賠償其所減少之價額。至其物
      有無修理﹖及其修理費有無實際支出﹖在所不問。」最高法院七十二年度台上
      字第三七九二號判決，亦揭有此旨足參。是以，縱原告未實際修復系爭汽車，
      亦不影響其本於前揭民法第一百九十六條規定所得主張之請求權，被告抗辯原
      告未實際修復系爭汽車，沒有支出分文乙節，自非可採。
  ２、關於系爭汽車必要修復費用數額部份，原告主張如前述之三十六萬七千八百三
      十三元，被告則辯稱十八萬元即足，並提出估價單為憑。就此爭執，經本院囑
      託台灣區汽車修理工業同業公會，依本件肇事後系爭汽車毀損狀況鑑定結果，
      該會認扣除折舊後合理必要修復費用之數額為二十九萬零八百五十八元（扣除
      折舊零件部份為二十六萬一千三百九十六元、板金折修工資部份一萬六千九百
      二十六元、烤漆折修工資一萬二千五百三十六元），有該會九十一年八月二十
      日九一區汽工（同）字第九一一四一號覆函附卷可參，本院認本件必要修復費
      用之數額即應以此認定之，原告逾此數額之主張，尚難憑採。
（二）另原告主張系爭汽車經此撞擊後，車價損失約二十萬元等語，並提出台北市汽
      車商業同業公會鑑定系爭汽車肇事時正常使用車況之時值為一百十五萬元之函
      為據，被告則辯稱汽車使用會產生折舊，價值乃日減，故不得主張車價損失云
      云。惟參諸前揭說明，依損害賠償之法則，被害人如能證明物因毀損所減少之
      價值，超過必要之修復費用時，就其差額，仍得請求賠償，是以被告辯稱不得
      主張車價損失乙節，尚非有據。而關於車價損失之金額，經本院囑託前述台灣
      區汽車修理工業同業公會鑑定結果，認依系爭汽車出廠年份，正常使用至肇事
      時值為一百三十萬元左右，事故後（回復原狀且狀況良好下）價值為一百十五
      萬元左右，有同上之覆函足按，亦即系爭汽車修復後，其車價損失應為十五萬
      元，自應以此為認定標準，原告逾此數額之主張，又未舉出確切之證據為憑，
      自非有據。
（三）至於原告主張系爭汽車乃其法定代理人代步之用，因此車禍致原告須額外支付
      每日交通費用約二百元，以三十日計，共計六千元部份，則未提出任何證據以
      明，原告此部份主張，即難認為真正，此部份自不得請求。
（四）綜據上述，原告所得請求被告賠償之損害金額共計應為四十四萬零八百五十八
      元（290858+150000=440858）。
五、從而，原告本於侵權行為法律關係，請求被告給付四十四萬零八百五十八元，及
    自起訴狀繕本送達被告翌日、即九十年九月二十日起至清償日止，按年息百分之
    五計算之利息，為有理由，應予准許。逾此數額之請求，則無理由，應予駁回。
六、兩造分別陳明願供擔保，請准宣告假執行，或免為假執行，核無不合，爰分別酌
    定相當擔保金額准許之。至原告其餘假執行之聲請，因訴之駁回而失所附麗，應
    予駁回。
七、據上論結，本件原告之訴為一部有理由，一部無理由，依民事訴訟法第七十九條
    但書、第三百九十條第二項、第三百九十二條，判決如主文。
中　　　華　　　民　　　國　　九十一　　年　　　九　　　月　　 三十 　　日
                                        臺灣士林地方法院民事第二庭
~B法　　　官　施月燿
右為正本，係照原本作成。
如對本判決上訴須於判決送達後廿日內向本院提出上訴狀。
中　　　華　　　民　　　國　　九十一　　年　　　十　　　月　　   三 　　日
~B法院書記官　謝文傑
